臺灣高等法院刑事裁定　　　　　　　　 96年度毒抗字第396號
抗　告　人
即受處分人　甲○○
　　　　　　　　　　（現於臺灣桃園看守所附設勒戒處所觀察
　　　　　　　　　　　勒戒中）.
代　理　人　鄭世脩律師
上列抗告人即受處分人因違反毒品危害防制條例案件，不服臺灣
桃園地方法院中華民國九十六年九月二十九日裁定（九十六年度
毒聲字第一一九四號），提起抗告，本院裁定如下：
    主  文
抗告駁回。
    理  由
一、原裁定略以：受處分人甲○○於民國九十五年間因施用第一
    級毒品海洛因案件，前經裁定令入臺灣桃園看守所附設勒戒
    處所執行觀察、勒戒後，認有繼續施用毒品之傾向，經檢察
    官聲請裁定令入戒治處所施以強制戒治，於法核無不合，爰
    依毒品危害防制條例第二十條第二項規定，裁定受處分人令
    入戒治處所施以強制戒治，其期間為六個月以上，至無繼續
    強制戒治之必要為止，但最長不得逾一年。
二、抗告意旨略以：受處分人甲○○前於九十五年間因施用第一
    級毒品海洛因案件，經裁定觀察、勒戒後，於九十六年間始
    因通緝到案接受執行。惟受處分人在通緝期間已戒絕毒品，
    且家人亦都給予支持、鼓勵，並無繼續施用毒品之動機及傾
    向，執行觀察勒戒處分之醫生不明究理，僅憑短暫之晤談，
    即認受處分人有繼續施用毒品之傾向，顯有違誤；另受處分
    人之子女現均就學中，有待受處分人工作以維持家計，受處
    分人確無繼續施用毒品之傾向，爰請求免於強制戒治云云。
三、按犯毒品危害防制條例第十條之罪者，檢察官應聲請法院裁
    定，令被告入勒戒處所觀察、勒戒，其期間不得逾二月。觀
    察、勒戒後，檢察官依據勒戒處所之陳報，認受觀察、勒戒
    人無繼續施用毒品傾向者，應即釋放，並為不起訴之處分；
    認受觀察、勒戒人有繼續施用毒品傾向者，檢察官應聲請法
    院裁定令入戒治處所強制戒治，其期間為六個月以上，至無
    繼續強制戒治之必要為止；但最長不得逾一年，毒品危害防
    制條例第二十條第一項、第二項定有明文。
四、本院查：
    （一）受處分人甲○○前於九十四年九月間因施用第一級毒
          品海洛因案件，經原審依據受處分人之白白、臺灣尖
          端先進生技醫藥股份有限公司之驗尿報告（見九十五
          年度毒偵字第九九九號卷第二十一、五十一頁），及
          扣得之毒品海洛因、注射針筒等證物，於九十五年四
          月十九日以九十五年度毒聲字第五四六號裁定觀察、
          勒戒，於九十六年八月四日經通緝到案，令入臺灣桃
          園看守所附設勒戒處所執行觀察、勒戒後，認有繼續
          施用毒品之傾向，檢察官聲請原審法院裁定令入戒治
          處所施以強制戒治，原審法院依上開規定裁定受處分
          人令入戒治處所施以強制戒治，其期間為六個月以上
          ，至無繼續強制戒治之必要為止，最長不得逾一年，
          有上開卷證資料可稽，經查核無不合。
　　（二）本件受處分人因施用第一級毒品海洛因，經原審裁定
          送勒戒處所觀察、勒戒，於執行觀察、勒戒期間，由
          臺灣桃園看守所附設勒戒處所之醫師評定，認其相關
          司法紀錄共有五筆，人格特質評定為五十分，且其有
          戒斷症狀、兼多重藥物使用，並採注射之施用方式，
          使用期間超過一年，情緒態度不良，在臨床徵候部分
          評定為六十分；雖其相關環境因素（如家庭環境等）
          為零分，合計總分仍達一百十分，因而判定受處分人
          有繼續施用毒品傾向，此有臺灣桃園看守所九十六年
          九月六日有無繼續施用毒品傾向證明書、有無繼續施
          用毒品傾向評估標準記錄表各一紙在卷可稽（見九十
          六年度毒偵緝字第二四八號卷第二十一頁），堪認受
          處分人確有繼續施用毒品之傾向。
　　（三）受處分人雖執前詞抗告，但上開量表之評定基準多數
　　　　　係客觀之標準，而本院核閱相關卷證後，認前開判斷
　　　　　基礎業已審酌受處分人之家庭因素，並評定為對其最
　　　　　有利之零分。易言之，受處分人係因其他判斷基礎認
　　　　　定有繼續施用毒品之傾向，是受處分人所指事由，不
　　　　  足為其有利之認定。
五、綜上所述，本件受處分人既經醫師研判其有繼續施用毒品之
　　傾向，有卷存有無繼續施用毒品傾向證明書可稽，則受處分
　  人自有應令入戒治處所施以強制戒治之必要，上開所述家庭
    事由縱屬實情，亦無從解免其依法應受強制戒治。從而，本
    件抗告為無理由，應予駁回。
據上論斷，依刑事訴訟法第四百十二條裁定如主文。
中　　華　　民　　國　　96　　年　　10　　月　　31　　日
　　　　　　　　　刑事第四庭　審判長法　官  蔡秀雄
　　　　　　　　　　　　　　　　　  法　官  陳國文
　　　　　　　　　　　　　　　　　  法　官  鄭水銓
以上正本證明與原本無異。
本裁定不得再抗告。
                                    書記官  劉貞達
中　　華　　民　　國　　96　　年　　10　　月　　31　　日
